臺灣板橋地方法院交通事件裁定　　　　　　　　　　　九十一年度交聲字第九六號
　　原處分機關　交通部公路總局臺北區監理所
　　受處分人即
　　異　議　人　甲○○
右列受處分人因違反道路交通管理處罰條例案件，對原處分機關九十年十二月十二日
北監五字第裁四○－Ａ00000000號處分，聲明異議，本院裁定如左：
    主  文
原處分撤銷。
甲○○汽車駕駛人，行車速度，超過規定之最高時速，處罰鍰新臺幣壹仟貳佰元，並
記違規點數壹點。
    理  由
一、按汽車駕駛人，行車速度，超過規定之最高時速，或低於規定之最低時速者，處
    新臺幣一千二百元以上二千四百元以下罰鍰，並記違規點數一點；又本條例所定
    罰鍰之處罰，行為人接獲違反道路交通管理事件通知單後，應於十五日內，到達
    指定處所聽候裁決，但行為人認為舉發之事實與違規情形相符者，得不經裁決，
    逕依各該條款罰鍰最低額，自動向指定之處所繳納結案，道路交通管理處罰條例
    （民國九十年一月十七日總統修正公布之道路交通管理處罰條例，其施行日期依
    同條例第九十三條規定須由行政院以命令定之，而行政院係於九十年四月三日以
    臺九十交字第○一九三一七號令發布修正後之該條例自九十年六月一日起施行，
    故以下所述及之本條例，如無特別註明，乃係修正生效後之新法，而於敘述上如
    係九十年一月十七日修正，同年六月一日生效施行前之該條例，則會在該條例下
    加註「舊法」以資辨明，先予敘明）第四十一條第一項、第六十三條第一項第一
    款、第九條第一項分別定有明文。次按「處理違反道路交通管理事件，有關文書
    送達之程序，準用刑事訴訟法送達之規定。」、「應受送達人雖未為第五十五條
    之陳明，而其住所、居所或事務所為書記官所知者，亦得向該處送達之；並得將
    應送達之文書掛號郵寄。」、「被告、自訴人、告訴人或附帶民事訴訟當事人，
    有左列情形之一者，得為公示送達：二掛號郵寄而不能達到者。」，民國八十九
    年五月三十日修正前違反道路交通管理事件統一裁罰標準及處理細則第五條、刑
    事訴訟法第五十七條、第五十九條第二款亦分別規定甚明。查本件係於九十年一
    月一日行政程序法施行前舉發、裁處及送達之案件，其送達自應依上開規定行之
    。是以舉發機關苟無上開各款情形，而逕以公示送達方式以為送達，即不生送達
    之效力。
二、原處分機關略以：異議人即受處分人甲○○於民國八十八年十二月五日一四十七
    分許，駕駛車牌號碼ＨＶ─三一一三號自用小客車，行經最高速限為每小時四十
    公里之臺北市○○路與通河街路口時，因以時速六十七公里超速行駛之事實，為
    警拍照逕行舉發，原處分機關遂依道路交通管理處罰條例第四十一條第一項、第
    六十三條第一項第一款之規定，裁處罰鍰新臺幣二千四百元，並記違規點數一點
    。異議人對於其闖紅燈違規之事實，並不爭執，惟辯稱未收受舉發違反道路交通
    管理事件通知單，不知已遭舉發，於今遽遭最高額處罰，難以干服，爰求為撤銷
    原處分，從輕論處等語。
三、經查：右揭違規行為，有現場相片及臺北市政府警察局八十八年十二月二十四日
    北市警交大字第Ａ00000000號舉發違反道路交通管理事件通知單通知聯
    存卷可證，且為異議人所不爭，異議人駕駛汽車超越最高速限行駛之事實，甚為
    顯然。惟本件異議人自上開違規時至提起本件異議時止，係居住在臺北縣三重市
    ○○路三百巷八弄九號四樓，有上開舉發違反道路交通管理事件通知單及聲明異
    議狀之地址記載附卷足憑，並無住居所不明之情形。而原舉發單位向異議人前開
    住居所寄發舉發違反道路交通管理事件通知單結果，係因招領逾期而被郵政機關
    退回，有該通知單信封影本一紙上之退郵戳記在卷可稽，此與應受送達人即異議
    人住居所不明，或掛號郵寄而不能到達而得公示送達之情形有別，揆諸首揭規定
    ，即與刑事訴訟法第五十九條所指得為公示送達之規定未合，則臺北市政府警察
    局交通大隊逕以公示送達方式，將上開通知單登載於臺北市政府公報八十九年春
    字第四十九期，即不生舉發違反道路交通管理事件通知單合法送達於異議人之效
    力，從而異議人辯稱未收受舉發違反道路交通管理事件通知單，應可信實。綜上
    ，原處分機關之裁罰雖非無據，然其舉發違規過程既有可議，並致異議人喪失於
    收受上開通知單後十五日內自動依最低額繳納罰鍰之利益，應認本件異議為有理
    由。
四、末查：道路交通管理處罰條例（舊法）第四十條第一項條所定處罰為「四百元以
    上，八百元以下」，所定罰鍰之貨幣單位為國幣，依現行法規所定貨幣單位折算
    新臺幣條例第二條之規定以新臺幣元之三倍折算，為新臺幣一千二百元以上，二
    千四百元以下，此與前揭修正後道路交通管理處罰條例第四十條第一項所定之處
    罰相同，類推適用刑法第二條第一項本文結果，應適用修正後之新法。爰撤銷原
    處分，並審酌其違規情節輕重，由本院自為裁罰如主文所示，併依道路交通管理
    處罰條例第六十三條第一項第一款規定，記違規點數一點，用期適法。
據上論結，應依道路交通案件處理辦法第二十條前段，裁定如主文。
中      華      民      國    九十一      年      二    月    二十    日
                              臺灣板橋地方法院交通法庭
                                      法  官  楊  博  欽
右正本證明與原本無異
如不服本裁定應於送達後五日內向本院提出抗告狀
                                      書記官  潘  文  賢
中      華      民      國      九十一      年      二    月    二十    日
